【裁判字號】    99,交聲,1411
【裁判日期】    990729
【裁判案由】    聲明異議
【裁判全文】
臺灣高雄地方法院交通事件裁定        99年度交聲字第1411號
原處分機關  高雄市政府交通局
代  表  人  王國材
異  議  人  甲○○
上列異議人因違反道路交通管理處罰條例案件，對於高雄市政府
交通局於民國99年4 月22日所為之處分（高市交裁字第32-DB000
0000號），聲明異議，本院裁定如下：
    主  文
異議駁回。
    理  由
一、本件異議意旨略以：原處分認異議人於民國99年2 月6 日凌
    晨2 時27分許，騎乘車牌號碼HT6-978 號重型機車，行至有
    燈光號誌管制之桃園縣大園鄉○○○路○段與青昇路口（裁
    決書誤載為壽彰路）時，適燈號轉為紅燈，仍逕行闖越前行
    ，為警攔停舉發，原處分機關乃依道路交通管理處罰條例第
    53條第1 項、第63條第1 項第3 款規定，裁處異議人罰鍰新
    臺幣（下同）1,800 元，並記違規點數3 點；惟異議人認裁
    決書、桃園縣政府警察局大園分局回函之內容，與員警陳述
    違規地點、時間不符，當時其為警攔停時之路口號誌為2 個
    閃黃燈、1 個閃紅燈，並無紅燈號誌，苟其果有違規，員警
    當可立即攔停，惟員警舉發違規地點距離攔停路段甚遠，顯
    與常情不符，且員警之舉發違規單有更改，故認其無闖紅燈
    之行為，為此，爰依法聲明異議等語。
二、按汽車駕駛人，行經有燈光號誌管制之交岔路口闖紅燈者，
    處新臺幣1,800 元以上5,400 元以下罰鍰；汽車駕駛人有第
    53條情形者，記違規點數3 點，道路交通管理處罰條例第53
    條第1 項、同條例第63條第1 項第3 款分別定有明文。復按
    停止線，用以指示行駛車輛停止之界限，車輛停止時，其前
    懸部分不得伸越該線；又車輛面對圓形紅燈表示禁止通行，
    不得超越停止線或進入路口，道路交通標誌標線號誌設置規
    則第170 條第1 項前段、第206 條第5 款第1 目分別訂有明
    文。
三、按交通勤務警察或依法令執行交通稽查任務人員，開單舉發
    違反道路交通管理處罰條例所列之違規事實，經公路主管機
    關或警察機關所為之裁決處罰，本質上為行政處分，係公務
    員基於職務上權力，依法就特定之具體事件所為，並具有公
    法上效果之單方行政行為。根據公務員為公法上行為具有公
    信力之原則，該行政處分當可被推定為真正，且其據以依法
    處分之事實認定，亦應可推定為正確無誤，故本此公信原則
    ，立法者乃賦予行政機關違反道路交通事件統一裁罰基準及
    處理細則等相關規定，使交通勤務警察或依法令執行交通稽
    查任務人員得當機處分，以達成維護交通秩序及公共安全之
    行政目的。反之，若謂公務員一切行政行為，均需預留充分
    之證據，以證明其所認定之事實為真，則國家行政勢必受到
    相當程度之阻礙，而且相關行政目的亦難以順利達成。交通
    警員對其親睹之違規事實製單舉發，就其事實之證明亦屬證
    人，如無具體事證足證其有偏頗或失實之虞，已難恣意否定
    其指證即舉發之真正，故刑事訴訟法中就犯罪證據有關之規
    定，與屬於行政秩序罰之交通違規裁罰本旨不相符合之部分
    ，自不在得以準用之列。則交通違規行政爭訟之舉證責任原
    理，應非如刑事案件必須超越任何合理懷疑，始可為有罪判
    決之嚴格證明程度，而係與民事訴訟之舉證責任原理相類似
    ，亦即，基本上應就行政機關與人民所各自主張有利於己之
    事實，分配其應盡之舉證責任，而非逕予適用刑事訴訟法上
    之無罪推定原則，此觀諸行政訴訟法第136 條規定行政訴訟
    程序準用民事訴訟法第277 條舉證責任分配原則之立法意旨
    ，即可明瞭。準此，受處分人若未就執勤員警之舉發違誤提
    出相關證據以供調查，且依卷存證據資料亦無其他積極證據
    足資證明其有捏造事實違法取締之情事，則執勤員警本其維
    護交通秩序及安全之職責所為舉發行為，自應受到合法及正
    確之推定。
四、經查：
（一）異議人於前揭時、地，騎乘前揭機車，行至有燈光號誌管
      制之系爭路口時，適燈號轉為紅燈，仍逕行闖越前行，為
      警當場攔停舉發一節，業據證人即舉發員警張啟訓於本院
      調查時結證稱：當時其與另一名同事2 時到凌晨4 時勤務
      ，經過桃園縣大園鄉○○○路○段與青昇路口，就發現有
      名騎乘重型機車的從中壢往桃園騎，其等在大園往中壢方
      向，剛好在異議人對面方向停等紅燈，看到有台機車從對
      面闖紅燈過來，其等就在那路口迴轉準備攔停，但異議人
      一直騎，他騎了一、兩百公尺後才停下，其可以確認當時
      是異議人闖紅燈等語（見本院卷第26頁）。復異議人亦於
      本院調查時供稱：其當天有經過桃園縣中正東路三段與青
      昇路口，其當時回過頭去看本件違規路口，確實有紅綠燈
      設置，而非閃黃燈或紅燈等語（見本院卷第28頁），足徵
      異議人於前揭時、地，確有經過員警舉發前揭設有紅燈號
      誌之路段。而舉發當時雖值夜間天氣有起霧狀況，但仍可
      辨識號誌，路燈均亮，且紅燈時只有異議人1 輛機車騎乘
      經過一節，亦據證人張啟訓結證在卷（見本院卷第29頁）
      ，足見員警舉發當時視距良好並無誤認之虞。此外，並有
      桃園縣政府警察局舉發違反道路交通管理事件通知單（下
      稱舉發通知單）、高雄市政府交通局99年4 月22日高市交
      裁字第32-DB0000000號裁決書各1 份、送達證書影本2 紙
      、異議人違規路口照片4 張在卷可佐，足見異議人確有騎
      乘前揭機車面對圓形紅燈時，仍逕予穿越路口，自屬闖紅
      燈之行為無訛。
（二）異議人雖以前揭情詞置辯，惟查：
    1.異議人於本院調查時明確供稱：其當天有經過桃園縣中正
      東路三段與青昇路口，其當時回過頭去看本件違規路口，
      確實有紅綠燈設置，而非閃黃燈或紅燈等語（見本院卷第
      28頁），足徵舉發員警攔停異議人當時，確有告知其違規
      路口為「桃園縣中正東路三段與青昇路口」。而異議人亦
      坦認於員警舉發當日凌晨2 時30分許左右為警攔停等情，
      有聲明異議狀1 份在卷可參（見本院卷第2 頁），核與前
      揭舉發通知單記載相仿（見本院卷第19頁），是員警係舉
      發異議人於99年2 月6 日凌晨2 時27分許，在桃園縣中正
      東路三段與青昇路口，有闖紅燈之違規事實無疑。益見卷
      附桃園縣政府警察局大園分局99年3 月15日園警分交字第
      09 94012007 號函，記載違規時間為「99年2 月1 日22時
      47分」等語（見本院卷第14頁），顯係誤載。復證人張啟
      訓亦於本院調查時證稱：舉發違規單上的字，可能因舉發
      當時原子筆複寫太輕沒有覆蓋過去，所以舉發違規單變成
      中正二路，而不是中正三路等語（見本院卷第27頁），尚
      符常情，是員警事後更正、寫明正確違規地點，亦非悖法
      。又證人張啟訓亦於本院調查時證稱：舉發違規單上的字
      ，其係寫青昇路，不是壽彰路。因舉發當時原子筆複寫太
      輕沒有覆蓋過去，所以舉發違規單變成中正二路，而不是
      中正三路。裁決書寫壽彰路是裁決所以其舉發單上面的字
      自己作判斷等語（見本院卷第27頁），況查桃園周邊地圖
      ，均無「壽彰路」一節，有Google地圖1 份在卷可佐，益
      徵前揭裁決書記載之違規地點為「壽彰路」，誠屬誤載，
      員警並無虛指違規地點訛誆誣陷異議人。綜上各節以觀，
      足徵舉發員警、警局及裁決單位製作相關行政文書時，未
      臻嚴謹，顯有疏漏，然要與異議人案發當時有無違規之舉
      無涉，自難為有利於異議人之認定。
    2.又員警舉發時，係於異議人「對向」路口停等紅燈，而異
      議人係逕行闖越紅燈前行一節，業據證人張啟訓證述如前
      ，足見員警舉發當時，並非位於與異議人同向路段。衡情
      員警欲攔停異議人，勢必先於異議人前揭違規地點迴轉後
      ，始可自後追緝異議人車輛，而斯時異議人仍持續騎乘機
      車，則從發現違規、迴轉及自後追緝攔停以觀，期間自有
      相當之時間差，而此期間異議人仍持續行駛中，故員警攔
      停異議人地點，自與異議人違規地點相迥，亦符常情，是
      縱攔停地點未設有紅燈號誌，亦難為有利異議人之認定。
    3.酌以證人與異議人間素昧平生，並無仇隙嫌怨，且警員執
      行公務時，本身即受有行政懲處責任之監督，其到庭具結
      作證，更係以刑事責任擔保其證言之真實性，其自無甘冒
      偽證罪責而故意誣陷異議人之理。復證人張啟訓雖為本件
      舉發員警，惟其到庭所陳述上開舉發經過，核與經驗法則
      無違，且無任何積極證據足以證明其前揭所述係虛偽不實
      ，自不得僅因其為本件開單舉發員警，即遽予否認其上開
      證述之可信性。是以，證人張啟訓於本院到庭結證之證詞
      ，應堪採信。又異議人對此並未就該執勤警察之舉發是否
      有誤提出相關證據以供調查，本院亦查無任何證據足資證
      明警員張啟訓有捏造事實違法取締之情事，則本件製單警
      察張啟訓本其維護交通秩序、安全職責所為之舉發，自應
      受到合法、正確之推定。
五、綜上所述，因異議人於上述時、地，騎乘前揭機車，行經有
    燈光號誌管制之交岔路口闖紅燈，則原處分機關依道路交通
    管理處罰條例第53條第1 項及第63條第1 項第3 款規定，裁
    處異議人罰鍰1,800 元，並記違規點數3 點，並無違誤，異
    議人執上開情詞聲明異議，洵無理由，應予裁定駁回。
六、據上論斷，應依道路交通案件處理辦法第19條，裁定如主文
    。
中    華    民    國    99    年    7     月    29    日
                          交通法庭  法  官  謝枚霏
以上正本證明與原本無異。
如不服本裁定，應於收受送達後5 日內向本院提出抗告狀。
中    華    民    國    99    年    7     月    29    日
                                    書記官  楊馥如

司法院資訊處製作；財團法人民間司法改革基金會備份。
